臺灣板橋地方法院刑事判決　　　　　　　 96年度易字第177號
聲　請　人　臺灣板橋地方法院檢察署檢察官
被　　　告　甲○○
　　　　　　　　　　（另案於臺灣臺北監獄執行中）
上列被告因偽造文書案件，經檢察官聲請以簡易判決處刑（九十
五年度偵字第九九一六號），惟本院認不宜逕以簡易判決處刑（
九十五年度簡字第二二七八號），改適用通常程序審理，判決如
下：
    主  文
本件免訴。
    理  由
一、本件聲請簡易判決處刑意旨略以：被告甲○○因涉毒品案件
    為臺北縣政府警察局蘆洲分局查獲，詎竟基於偽造文書之犯
    意，自民國九十三年十一月十四日起至九十三年十一月十五
    日止，接續於警局及本署應訊時冒用「簡冠丞」之姓名年籍
    應訊，並於警詢筆錄、逮捕通知（存根）、勘察採證同意書
    、限制住居具結書、本署訊問筆錄、詢問筆錄等文件上偽造
    「簡冠丞」之署名並捺指印，足以生損害於被害人簡冠丞及
    檢警機關刑案偵查之正確性。嗣經檢察官通知被害人簡冠丞
    到庭時，被害人簡冠丞稱係被告冒用其身分證，始查知上情
    （被告所涉施用毒品罪嫌，另行起訴），因認被告涉犯刑法
    第二百十七條第一項之偽造署押罪嫌等語。
二、按案件曾經判決確定者，應諭知免訴之判決，並得不經言詞
    辯論為之，刑事訴訟法第三百零二條第一款、第三百零七條
    分別定有明文。此項訴訟法上所謂一事不再理之原則，關於
    實質上一罪或裁判上一罪，均有其適用，最高法院著有六十
    年臺非字第七十七號判例可資參照。
三、查被告於九十三年十一月十四日下午五時三十分許，為警持
    搜索票前往臺北縣三重巿仁愛街三二七巷十八號之一執行搜
    索時，當場查獲其涉犯非法持有子彈及施用毒品等罪嫌，詎
    其為掩飾真實身份，竟先後於如附表所示時間及地點，偽造
    「簡冠丞」署押共二十四枚（包括簽名八枚及指印十六枚）
    等事實，業據其於偵查中自白不諱，並經被害人簡冠丞於偵
    查中指述明確，且有如附表所示文件各一份在卷足憑，足認
    被告自白確與事實相符。次查，被告在如附表編號二、四、
    五所示文件上偽造「簡冠丞」署押之行為，形式上均無表示
    製作何種文書之意思，自係犯刑法第二百十七條第一項之偽
    造署押罪。惟被告在如附表編號一所示臺北縣政府警察局蘆
    洲分局通知上所記載「不用通知」等文字旁偽造「簡冠丞」
    之署押，乃表示「簡冠丞」不用通知親友到場之意，其在如
    附表編號三所示勘察採證同意書簽名捺印欄內偽造「簡冠丞
    」之署押，乃表示「簡冠丞」已確實瞭解執行勘察之理由、
    範圍、標的並出於自願同意之意，其在如附表編號六所示限
    制住居具結書具結人欄內偽造「簡冠丞」之署押，乃表示「
    簡冠丞」願遵照諭令住居，隨傳隨到，如有違反限制住居情
    事，願接受刑事訴訟法有關規定辦理之意，是被告偽造前開
    私文書後復交予承辦警員收執而行使之，核其此部分所為，
    係犯刑法第二百十六條、第二百十條之行使偽造私文書罪；
    檢察官認被告係犯偽造署押罪嫌等語，容有誤會。又被告在
    如附表一、三、六所示私文書上偽造署押係偽造該等私文書
    之部分行為，其偽造私文書之低度行為亦應為其行使偽造私
    文書之低度行為所吸收，不另論罪。又被告偽造如附表編號
    一、三、六所示私文書後交警收執之行為，係利用同一接受
    檢警機關調查之機會，本於單一犯意，以單一構成要件之數
    個舉動接續實施而侵害同一法益，為接續犯，應僅論以一行
    使偽造私文書罪。至被告在如附表編號二、四、五所示文件
    上偽造「簡冠丞」署押之行為，亦係利用上揭接受檢警機關
    調查之機會，基於偽造前開私文書中偽造「簡冠丞」署押之
    犯意接續為之，仍係侵害相同之單一法益，應與被告在前開
    私文書上偽造署押之舉動包括於一行為予以評價。
四、復查，被告行為後，刑法部分條文業於九十四年二月二日經
    總統以華總一義字第０九四０００一四九０一號令修正公布
    ，並自九十五年七月一日起生效施行（下稱現行刑法）；復
    參酌最高法院九十五年五月二十三日第八次刑事庭會議決議
    意旨，現行刑法第二條第一項之規定，係規範行為後法律變
    更所生新舊法律比較適用之準據法，於現行刑法施行後，應
    適用現行刑法第二條第一項之規定，為「從舊從輕」之比較
    。又被告行為時之刑法第五十六條規定：「連續數行為而犯
    同一之罪名者，以一罪論。但得加重其刑至二分之一。」惟
    現行刑法已刪除前開關於連續犯之規定，此刪除雖非犯罪構
    成要件之變更，但顯已影響行為人刑罰之法律效果，自屬法
    律有變更，比較新、舊法結果，以被告行為時之刑法論以連
    續犯之規定，較有利於被告。從而，依刑法第二條第一項前
    段規定，應適用被告行為時之法律論處。末查，被告前於九
    十四年一月十一日凌晨零時二十分許，在臺北巿萬華區○○
    路與國興路口，為警查獲其涉犯非法寄藏具有殺傷力之改造
    手槍及子彈等罪嫌，竟為逃避刑責，自前述為警逮捕時起至
    九十四年一月十一日下午五時八分許止，先後在上揭查獲地
    點、臺北巿政府警察局中山分局內以及移送臺灣臺北地方法
    院檢察署偵訊時，冒用被害人簡冠丞之名義應訊，並接續在
    調查筆錄、夜間訊問同意書、自願搜索同意書、搜索扣押筆
    錄、扣押物品目錄表、贓證物相片、口卡片、指紋卡片、權
    利告知書、訊問筆錄上偽造「簡冠丞」之署押，以及偽造「
    簡冠丞」名義之逮捕通知書（本人）、逮捕通知書（通知親
    友聯）等私文書，而涉犯刑法第二百十六條、第二百十條之
    行使偽造私文書罪，此業經臺灣高等法院院於九十五年一月
    十日以九十四年度上訴字第三七九五號判處有期徒刑四月，
    於九十五年二月三日確定在案，有前開刑事判決以及臺灣高
    等法院被告前案紀錄表各一件存卷可考。而本件檢察官聲請
    簡易判決處刑書所敘被告涉犯偽造文書罪嫌，與臺灣高等法
    院九十四年度上訴字第三七九五號刑事判決所認定之犯罪事
    實，皆係被告因犯罪遭警查獲而在檢警機關調查程序中，冒
    用被害人簡冠丞之名義應訊，並偽造「簡冠丞」之署押及私
    文書，二者犯罪手法相同，且時間相隔僅二月，所犯又係犯
    罪構成要件相同之罪名，顯係基於同一概括犯意反覆而為，
    屬連續犯之裁判上一罪關係，至為灼然。從而，本件被告被
    訴偽造被害人簡冠丞名義之私文書後持以行使之行為，既與
    前開臺灣高等法院確定判決所認定之犯罪事實有裁判上一罪
    關係，即為該確定判決既判力所及，揆諸首揭說明，應不經
    言詞辯論，逕為諭知免訴之判決。
據上論斷，應依刑事訴訟法第四百五十二條、第三百零二條第一
款、第三百零七條，判決如主文。
中　　華　　民　　國　　96　　年　　2 　　月　　27　　日
                  刑事第七庭審判長法　官  胡　堅　勤
                                  法　官　李　君　豪
                                  法　官　王　瑜　玲
上列正本證明與原本無異。
如不服本判決，應於判決送達後10日內向本院提出上訴狀（應附
繕本），上訴於臺灣高等法院。
中　　華　　民　　國　　96　　年　　3 　　月　　2 　　日
                                  書記官  陳  香  君
附表：
┌─┬────┬─────┬──────┬──────┬──────┐
│編│時　　間│地　　　點│　文件名稱  │　欄　　位  │　偽造內容  │
│號│        │          │ （附卷處） │            │            │
├─┼────┼─────┼──────┼──────┼──────┤
│一│九十三年│臺北縣政府│臺北縣政府警│記載「不用通│「簡冠丞」簽│
│  │十一月十│警察局蘆洲│察局蘆洲分局│知」等文字旁│名及指印各一│
│  │四日下午│分局      │通知（臺灣板│            │枚          │
│  │六時三十│          │橋地方法院檢│            │            │
│  │分許    │          │察署九十四年│            │            │
│  │        │          │度核退毒偵字│            │            │
│  │        │          │第七二八號偵│            │            │
│  │        │          │查卷第八頁）│            │            │
├─┼────┼─────┼──────┼──────┼──────┤
│二│九十三年│同上      │臺北縣政府警│內文        │「簡冠丞」之│
│  │十一月十│          │察局蘆洲分局│            │簽名及指印各│
│  │五日上午│          │偵訊筆錄（同│            │二枚        │
│  │一時三十│          │上偵查卷第五├──────┼──────┤
│  │分許    │          │頁至第七頁反│被訊問人欄  │「簡冠丞」之│
│  │        │          │面）        │            │簽名及指印各│
│  │        │          │            │            │一枚        │
│  │        │          │            ├──────┼──────┤
│  │        │          │            │騎縫處      │「簡冠丞」指│
│  │        │          │            │            │印十枚      │
├─┼────┼─────┼──────┼──────┼──────┤
│三│九十三年│同上      │勘察採證同意│簽名捺印欄  │「簡冠丞」簽│
│  │十一月十│          │書（同上偵查│            │名及指印各一│
│  │五日上午│          │卷第八頁反面│            │枚          │
│  │一時四十│          │）          │            │            │
│  │分許    │          │            │            │            │
├─┼────┼─────┼──────┼──────┼──────┤
│四│九十三年│臺灣板橋地│訊問筆錄（臺│受詢問人欄  │「簡冠丞」簽│
│  │十一月十│方法院檢察│灣板橋地方法│            │名一枚      │
│  │五日下午│署第二０二│院檢察署九十│            │            │
│  │二時五十│偵查庭    │三年度毒偵字│            │            │
│  │八分許  │          │第五三００號│            │            │
│  │        │          │偵查卷第三頁│            │            │
│  │        │          │）          │            │            │
├─┼────┼─────┼──────┼──────┼──────┤
│五│九十三年│臺灣板橋地│訊問筆錄（同│受訊問人欄  │「簡冠丞」簽│
│  │十一月十│方法院檢察│上偵查卷第五│            │名一枚      │
│  │五日下午│署第一０一│頁反面）    │            │            │
│  │四時十六│偵查庭    │            │            │            │
│  │分許    │          │            │            │            │
├─┼────┼─────┼──────┼──────┼──────┤
│六│九十三年│臺灣板橋地│限制住居具結│具結人欄    │「簡冠丞」簽│
│  │十一月十│方法院檢察│書（同上偵查│            │名及指印各一│
│  │五日某時│署        │卷第七頁反面│            │枚          │
│  │許      │          │）          │            │            │
└─┴────┴─────┴──────┴──────┴──────┘
